臺灣高等法院臺中分院刑事裁定
111年度抗字第83號
抗  告  人  
即  聲請人  向光華


上列抗告人因聲請提審案件，不服臺灣臺中地方法院110年度提
字第26號，中華民國110年12月22日裁定，提起抗告，本院裁定
如下：
    主  文
抗告駁回。
    理  由
一、抗告人即聲請人向光華（下稱抗告人）抗告意旨略以：抗告
    人於（110年）12月21日上午11時左右，在搜索處外遭警方
    持搜索票搜索，警方當下並無搜索到任何不法物品，抗告人
    主張要離開，遭員警強迫抗告人滯留於現場，直到警方搜索
    完搜索票上所載處所後，才以現行犯帶走抗告人，因此實際
    逮捕時間非警方所載12月21日下午4時10分，而是同日上午1
    1時為逮捕時間。無論警方是否有搜索到非法物品，僅需發
    函要求抗告人到庭或到警局說明即可，沒有滯留抗告人於現
    場之必要，又抗告人被逮捕後隨即表示要提審，卻遭警方多
    次以「書記官致電表示，等待提審之前還是必須繼續偵查」
    等理由來阻撓，所以警方之行為顯然是違法逮捕等語。
二、按人民被法院以外之任何機關逮捕、拘禁時，其本人或他人
    得向逮捕、拘禁地之地方法院聲請提審；受聲請法院，於繫
    屬後24小時內，應向逮捕、拘禁之機關發提審票，並即通知
    該機關之直接上級機關，但被逮捕、拘禁人已回復自由者，
    得以裁定駁回之；抗告法院認為抗告不合法或無理由者，應
    以裁定駁回之，提審法第1條第1項前段、第5條第1項第3款
    、第10條第2項前段分別定有明文。是以得依提審法聲請提
    審之前提，須「被法院以外之任何機關逮捕、拘禁」及「被
    逮捕、拘禁人尚未回復自由」，始得聲請提審。倘受逮捕或
    拘禁人已回復自由（包括有附條件的具保、責付或限制住居
    與無附條件的釋放），法院事實上無從提審，為避免進行無
    實益之程序，應以裁定駁回提審聲請（提審法第5條立法理
    由參照）。基此，受逮捕或拘禁人如於聲請提審遭法院駁回
    後，已回復自由，縱有提出抗告，抗告法院應本於上開立法
    意旨，認抗告無理由而予駁回。又提審本屬救急制度，用以
    補充正當法律程序之不足，由法院即時審查其逮捕、拘禁之
    合法性，非在認定被逮捕、拘禁人有無被逮捕、拘禁之本案
    實體原因及有無被逮捕、拘禁之必要性，故其採行之證據法
    則，僅以自由證明為已足。
三、經查：本件臺中市政府警察局清水分局員警係於民國110年1
    2月21日11時39分許，持原審核發之110年聲搜字第1741號搜
    索票執行搜索。該搜索票所載之受搜索人為李至倫及抗告人
    ，搜索範圍包含臺中市○○區○○街00號7樓之6處所、受搜索人
    之身體、自用小客車8527-SV號、普通重型機車MTP-5113號
    ，以及電磁紀錄（監視器影像、監視器設備及行動電話通訊
    軟體內容）。因警方於該處所2樓房間內，發現抗告人之手
    機、證件，並在該房間內扣得如扣押物品目錄表所載之毒品
    （安非他命、大麻）、吸食器等物，方以抗告人乃持有扣案
    毒品之現行犯，而於同日16時10分許，依刑事訴訟法第88條
    規定逮捕抗告人。嗣抗告人聲請提審，原審法院乃於110年1
    2月22日16時30分訊問抗告人，並當庭勘驗現場密錄器檔案
    ，認抗告人在受搜索處所大門外遭警方搜索後，拒絕開門且
    欲強行離去，然警方早已確認抗告人居住在該處，抗告人此
    舉顯屬抗拒搜索。審以抗告人乃搜索票所載之受搜索人，當
    時正站在受搜索處所大門前，且受搜索處所內之李至倫亦未
    開門，則警方認抗告人抗拒搜索，而請鎖匠開門，並禁止抗
    告人離去，命其留在現場，交由部分員警看守至執行終了，
    當係為避免其離開後向屋內之李至倫通風報信、湮滅屋內證
    據，致妨礙本件搜索進行，而屬必要。再斟酌警方並未對抗
    告人上銬，亦未持續施以強制力，所採取之手段符合比例原
    則，足認警方此部分行為，僅屬搜索過程中之處置，並非逮
    捕行為，是如前所述，本件警方於全部搜索完畢、整理完扣
    案物之後，認抗告人乃持有毒品之現行犯，而於同日16時10
    分予以逮捕，本件逮捕程序自屬合法，原審因而裁定駁回抗
    告人之聲請，並解返原解交之機關等情，有臺灣臺中地方法
    院搜索票、員警職務報告，原審訊問筆錄在卷可稽（見原審
    卷第9、13至15、79至87頁）。抗告人雖於111年1月5日向臺
    灣臺中地方檢察署提出抗告狀，原審法院於翌日收受，有本
    件抗告狀上收件之章可憑，然抗告人現並未處於受逮捕、拘
    禁狀態，亦無任何在監在押之情形，有臺灣高等法院被告前
    案紀錄表、臺灣高法院在監在押全國紀錄表足稽，抗告人既
    已回復自由，揆諸前揭說明，其聲請提審已無實益，亦不符
    合聲請提審之要件。綜上所述，本件抗告為無理由，應予駁
    回。
四、依提審法第10條第2項前段，裁定如主文。　
中　　華　　民　　國　　111 　年　　1 　　月　　22　　日
           刑事第六庭    審判長法　官  張  靜  琪
  　 　  　 　　　　　　       法　官  劉  柏  駿
     　　　　　　　　　　　    法　官  許  冰  芬       
                   
以上正本證明與原本無異。     
不得再抗告。
                               書記官  邱  曉  薇

中　　華　　民　　國　　111 　年　　1 　　月　　22　　日